【裁判字號】    96,聲,1283
【裁判日期】    970305
【裁判案由】    返還提存物
【裁判全文】
臺灣桃園地方法院民事裁定              96年度聲字第1283號
聲  請  人  慶豐商業銀行股份有限公司
法定代理人  丁○○
代  理  人  甲○○
相  對  人  巴加企業有限公司
兼法定代理  戊○○
人
相  對  人  己○○
            丙○○○(陳宗彩之.
            乙○○(陳宗彩之繼.
上列聲請人聲請返還提存物事件，本院裁定如下：
    主  文
本院九十五年度存字第七二號提存事件聲請人所提存之擔保金中
央政府建設公債八十九年度甲類第二期債券壹張（面額新台幣
拾萬元、號碼Ａ八九一○二號），就相對人己○○、丙○○○部
分，准予返還。
聲請人其餘之聲請駁回。
    理  由
一、按訴訟終結後，供擔保人證明已定20日以上之期間，催告受
    擔保利益人行使權利而未行使者，法院應依供擔保人之聲請
    ，以裁定命返還其提存物，民事訴訟法第104條第1 項第3款
    前段定有明文。又該條之規定，於其他依法令供訴訟上之擔
    保者，準用之，同法第106 條亦定有明文。而此所謂「訴訟
    終結」，在因假扣押或假處分所供擔保之情形，因該擔保係
    為保障受擔保利益人因不當假扣押或假處分所受損害而設，
    倘執行法院已依假扣押或假處分裁定實施假扣押或假處分之
    執行，則在執行法院撤銷其執行程序前，受擔保利益人所受
    損害仍可能繼續發生，損害額既未確定，自無強令其行使權
    利之理，故在假扣押或假處分所供之擔保，供擔保人依民事
    訴訟法第106條準用同法第104條第1項第3款規定，聲請以裁
    定命返還其擔保金之場合，必待假處分或假扣押之執行程序
    已撤銷，始得謂與民事訴訟法第104條第1項第3 款所定之「
    訴訟終結」相當，（最高法院85 年度台抗字第645號裁定意
    旨可資參照）。是前揭所謂訴訟終結，固應從廣義解釋，包
    括撤銷假扣押或假處分裁定及執行程序終結在內。惟強制執
    行法第132條已於民國85年10月9日修正增列第3 項規定債權
    人收受假扣押或假處分裁定後已逾30日者不得聲請執行。故
    假扣押或假處分之供擔保人，於法院撤銷假扣押或假處分之
    執行後，如該假扣押或假處分裁定已逾上開30日期間而不得
    聲請執行時，自不因供擔保人未聲請撤銷假扣押或假處分裁
    定，而影響其依民事訴訟法第106條準用同法第104條第1 項
    第3 款規定行使定期催告及返還擔保物之權利（最高法院88
    年度台抗字第682 號裁判意旨參照）。
二、本件聲請意旨略以：聲請人與相對人巴加企業有限公司（下
    稱巴加公司）、戊○○、己○○及相對人丙○○○、乙○○
    （其並無繼承權）之被繼承人陳宗彩間清償債務事件，聲請
    人前遵本院九十四度裁全字第八四五六號假扣押裁定，曾提
    供面額新台幣（下同）三十萬元之如主文所示之債券為擔保
    ，並以本院九十五年度存字第七二號提存事件提存後，聲請
    本院以九十五年度執全字第七一號對相對人己○○及被繼承
    人陳宗彩之財產為假扣押執行在案；茲因聲請人已撤回該假
    扣押之執行，並已聲請本院通知相對人行使權利而未行使，
    爰聲請返還前開提存物等語，並提出提存書、假扣押裁定、
    撤回假扣押執行、通知行使權利函、繼承系統表為證。
三、就相對人己○○、丙○○○部分：經查，聲請人前揭主張假
    扣押及提存之事實，已據本院依職權調閱前開假扣押卷、假
    扣押執行卷、提存卷，查核屬實。又聲請人業已聲請本院以
    九十五年度聲字第一六七三號通知相對人己○○、丙○○○
    ，就聲請人前開假扣押之執行所受之損害限期行使權利，相
    對人陳分於96年1 月10日、96年1 月22日收受該通知，惟迄
    未行使權利，已據本院依職權調閱前開通知行使權利卷，閱
    明屬實，且有本院民事紀錄科查詢表2 紙、台灣台北地方法
    院96年8 月14日北院錦文人字第0960004341號函附卷可稽。
    雖聲請人未聲請撤銷前開假扣押裁定，惟聲請人於94年12月
    27 日 收受該假扣押裁定，至今已逾30日以上，揆諸首揭強
    制執行法第132 條第3 項之規定，其無從再本於前開假扣押
    裁定為假扣押執行之可能，相對人己○○、丙○○○若有損
    害業已告確定，將來已無繼續受損之虞。是本件聲請人聲請
    返還提存物，就相對人丙○○○部分，合於首揭法律規定，
    應予准許。
四、末就相對人巴加公司、戊○○、乙○○部分：按96年12月12
    日公布施行之提存法第18條第1 項第3 款規定，假扣押、假
    處分、假執行經裁判後未聲請執行，或於執行程序實施前撤
    回執行之聲請者，擔保提存之提存人於提存後，得聲請該管
    法院提存所返還提存物。是如假扣押於執行程序實施前撤回
    執行之聲請或根本未聲請執行者，擔保人得逕向法院提存所
    聲請返還擔保金，無庸向法院聲請裁定准予返還甚明。本件
    聲請人於辦理提存事件後，僅聲請假扣押強制執行相對人己○○及被繼承人陳宗彩之財產已如前述，並未聲請假扣押相
    對人巴加公司、戊○○之財產，經本院調閱前開假扣押執行
    卷，核閱屬實，則依前開提存法之規定，聲請人就相對人巴
    加公司、戊○○部分，欲請求返還提存物者，僅須提出民事
    執行處發給之「未執行證明」即得聲請返還提存物，無庸再
    由法院裁定命返還提存物。另相對人乙○○係為被繼承人陳
    宗彩之第三順位之繼承人，且前順位之繼承人即相對人丙○○○已向法院聲明對被繼承人陳宗彩之遺產為限定繼承，此
    有聲請人提出之繼承系統表、戶籍謄本及臺灣屏東地方法院
    少年及家事庭97年1 月11日屏院惠家協字第0970001171號附
    卷可按，是則相對人乙○○對被繼承人陳宗彩之遺產並未繼
    承，自無承受被繼承人陳宗彩前開假扣押裁定所欲保全請求
    之權利，換言之，亦即相對人乙○○既非前開提存物之受擔
    保利益人，自與本件返還提存物事件無涉。是聲請人就相對
    人巴加公司、戊○○、乙○○部分之聲請，於法不合，應予
    駁回，爰裁定如主文所示。
中    華    民    國    97    年    3     月    5     日
                  民事第一庭    法  官  吳爭奇
以上正本係照原本作成。
如對本裁定抗告須於裁定送達後10日內向本院提出抗告狀，並應
繳納抗告裁判費新台幣1,000 元。
中    華    民    國    97    年    3     月    5     日
                                書記官  梁麗雲


司法院資訊處製作；財團法人民間司法改革基金會備份。
